【裁判字號】    97,交聲,57
【裁判日期】    970513
【裁判案由】    違反道路交通管理處罰條例聲明異議
【裁判全文】
臺灣新竹地方法院交通事件裁定          97年度交聲字第57號
                                     97年度交聲字第160號
移送機關  交通部公路總局新竹區監理所
異議人即
受處分人  乙○○
上列受處分人因違反道路交通管理處罰條例案件，對於交通部公
路局新竹區監理所民國96年12月28日所為之竹監自字第裁50-Z00
000000號、第裁50-Z00000000號違反道路交通管理事件裁決書，
聲明異議，本院裁定如下：
    主  文
異議均駁回。
    理  由
一、原處分意旨略以：異議人即受處分人乙○○分別於民國96年
    9 月10日8 時30分許、同年月11日上午8 時25分許，駕駛車
    牌號碼7U-6726 號自小客車，行經國道一號公路南下93.3公
    里處時，均因行駛高速公路違規使用路肩，經國道公路警察
    局第二警察隊楊梅分隊警員甲○○及警員丙○○、丁○○認
    異議人違反道路交通管理處罰條例第33條第1 項第9 款規定
    ，而以照相方式取證，分別填製公警局交字第Z00000000 號
    、第Z00000000 號舉發違反道路交通管理事件通知單逕行舉
    發，異議人於收受該舉發通知單後向原處分機關提出陳述，
    經原處分機關函請舉發單位即內政部警政署國道公路警察局
    調查結果，認製單舉發並無不當，乃均於96年12月28日依道
    路交通管理處罰條例第33條第1 項第9 款規定，分別裁處異
    議人罰鍰新台幣4000元、新台幣4000元，並均依同條例第63
    條第1 項第1 款規定記違規點數1 點。
二、異議意旨略以：伊於上述時間駕駛上開車輛由新竹縣竹北市
    ○○道一號公路南下至新竹市○道○路上班，因見該路段7
    點至9 點有開放路肩行使之號誌，進而行駛路肩，於南下93
    . 2 公里處見路肩通行終點之號誌，雖欲駛回外側車道，惟
    外側車道即往新竹科學園區方向之出口匝道塞車嚴重，致伊
    於駛回車道前即被拍照舉發，實則，在此塞車嚴重的狀態下
    要求駕駛人立即駛回外側車道，有其事實上之困難，顯無期
    待可能性；再者，該路段會開放路肩行駛，目的係為改善上
    班尖峰時段交通壅塞之情況，倘在新竹交流道出口前即停止
    開放路肩，眾多車輛自路肩駛回外側車道，將使交通更加壅
    塞；又國道一號公路南下新竹交流道有2 處出口，一為往新
    竹科學園區方向，一為往新竹市○道○路方向，往新竹科學
    園區方向之車輛甚多，在車輛嚴重阻塞之情況下，不應要求
    行駛路肩且欲由右側車道下交流道往公道五路方向之駕駛人
    ，應先將車輛駛入與往園區○○○○道，是該等標誌之設置
    實缺乏合理性；又該號誌係設於南下93.2公里處，警察於終
    點後100 公尺即南下93.3公里處即架設相機拍照舉發，亦顯
    不合理等語。
三、按受處分人，不服主管機關所為之處分，得於接到裁決書之
    翌日起20日內，向管轄地方法院聲明異議。又交通法庭認為
    聲明異議無理由者，應以裁定駁回之，道路交通管理處罰條
    例第87條第 1項、道路交通案件處理辦法第19條分別定有明
    文。次按汽車行駛於高速公路、快速公路或設站管制之道路
    ，不遵使用限制、禁止、行車管制及管理事項之管制規則而
    有未依規定使用路肩行為者，處汽車駕駛人新臺幣3000元以
    上6000元以下罰鍰，汽車駕駛人違反上開規定者，記違規點
    數1 點，道路交通管理處罰條例第33條第1 項第9 款、第63
    條第1 項第1 款亦分別定有明文。又依據違反道路交通管理
    事件統一裁罰基準表，汽車駕駛人駕駛小型車，行駛高速公
    路違規行駛路肩者，而於期限內繳納或到案聽候裁決者，處
    新台幣4000元罰鍰，並記違規點數1 點。
四、經查：
  (一)異議人駕駛車牌號碼7U-6726 號自小客車，於96年9 月10日
    8 時30分許、同年月11日8 時25分許，行經國道一號公路南
    下93.3公里處時，因仍違規行駛在右側路肩，因而均經警以
    拍照取證方式製單舉發等情，此為異議人所不爭執，並有舉
    發照片2 幀、舉發違反道路交通管理事件通知單2 紙在卷可
    稽（見本院卷第11、13頁），是異議人上開違規事實，堪可
    認定。
  (二)而新竹縣竹北交流道入口至新竹交流道（公道五路及光復路
    ）出口南下路段，自96年7 月16日起每日上午7 時至9 時，
    試辦路肩通行小型車措施，起點為南向91公里620 公尺處至
    93公里180 公尺處等情，有內政部警政署國道公路警察局第
    二警察隊96年11月23日公警二交字第0960271615號函1 紙在
    卷可稽（見本院卷第19頁）；又上開路段於路肩通行之起點
    即91公里620 公尺處設有「路肩通行限小型車7 點到9 點」
    指示標誌，另路肩通行終點前100 公尺即91公里70公尺處，
    設有「路肩通行終點前100 公尺」之指示標誌，另於南下93
    公里180 公尺處設有「路肩通行終點」等指示標誌，此除據
    證人即案發時共同執行查緝違法行駛路肩勤務之員警丙○○
    到庭證述明確外，並有現場照片6 幀在卷為憑（見本院卷第
    38至40頁）；而觀諸上開指示標誌，均以紅白相間斗大字體
    標明，且矗立於各該路段之路旁，一般駕駛人倘稍加注意，
    均可輕易看見，異議人既明瞭該路段於上開時段之車流量龐
    大，沿途並能看見上開提醒駕駛人之相關標誌，尤其早於通
    行終點前100 公尺即有「路肩通行終點前100 公尺」之標誌
    ，異議人理應提早為切換至主線正常車道之準備才是，其未
    於開放通行路肩之終點前駛入正常車道，仍違規駕駛至93公
    里300 公尺處，且違規駕駛距離長達120 公尺，違規情節甚
    明，其辯稱因主線車道車輛壅塞，故無法切換車道云云，並
    不足採。
  (三)至異議人另辯稱：該路段開放行駛路肩之目的乃在於改善上
    班時段車量壅塞之情形，若是在新竹交流道出口前即停止開
    放路肩，眾多車輛必須再切入外側車道，將造成交通更加壅
    塞，難以達成其疏通車流之目的，且開放行駛路肩之終點，
    隨即連接公道五路之交流道，駕駛人駛入路肩後再被要求駛
    出，設計規劃顯有不當云云，惟查：關於紓導高速公路車流
    量之相關措施，或交通標誌之設立，乃屬行政機關之職權，
    且有其專業之行政考量，於主管機關變更行政措施前，倘非
    違法，異議人仍有遵守之義務，方能確保國家公權力之正常
    運作，及維持公共交通秩序，異議人既有上開違規情節，即
    應依道路交通管理處罰條例之相關規定接受處罰；至於異議
    人倘認行政機關於該路段之交通措施有所失當，平時即應向
    相關單位反應，斷不能於違規後再執此主張免責，附此敘明
    。
五、綜上，原處分機關依前揭條文之規定，分別裁處異議人罰鍰
    4000元、4000元，並各記違規點數1 點，並無違法不當之處
    ，異議人之聲請異議為無理由，應予駁回。
六、據上論斷，應依道路交通案件處理辦法第19條，裁定如主文
    。
中    華    民    國    97    年    5     月    13    日
                  交通法庭    法  官  蔡川富
以上正本證明與原本無異。
如不服本裁定，應於裁定送達後5日內向本院提出抗告狀。
中    華    民    國    97    年    5     月    13    日
                              書記官  沈藝珠


司法院資訊處製作；財團法人民間司法改革基金會備份。
